---
title: "Evaluacion_Modulo3"
author: "Leslie Sarai Ventura Perez"
date: '2022-06-10'
output:
  word_document: default
  html_document: default
---

    Dataset: datos_mexico.csv
    
    Caracteristicas: Este dataset fue obtenido de la base de datos del Banco Mundial el 09 de junio     de 2022. Contiene datos sobre algunos indicadores economicos de Mexico desde 1970 hasta 2020.


En esta actividad se desarrollara un modelo de **regresion lineal multivariado**, en el cual se intentara explicar el IPC en Mexico, con base en las siguientes variables:

    MM = Masa Monetaria en Unidades Monetarias Nacionales constantes constantes u Oferta Monetaria
    PIB = PIB anual en UMN constantes
    INF = Inflacion anual
    IED = Inversion Extranjera Directa en UMN actuales

**Cargamos las librerias**
```{r, label = librerias}
library(forecast)
library(lmtest) #para contraste durbin watson.
library(nlme)
library(sandwich)
library(car)
library(ggplot2)
library(openxlsx)
library(reshape)   # Para renombrar variables
library(dynlm)
library(GGally)
```


### **Cargamos la base de datos**

```{r, label = Cargar_datos}
data <- read.csv(file.choose())
```

**Visualizamos los datos**
```{r, label = Resumen}
str(data)
```


Cambiamos el nombre de la primera variable para que sea solo "ANIO"
```{r, label = "Cambiar nombre a variable"}
data <- rename(data, c(ï..ANIO="ANIO")) 
data
```

**Creamos el modelo**
```{r, label = Attach}
attach(data)  # Para facilitar el acceso a las variables
```

```{r, label = modelo1}
modelo <- lm(IPC ~ MM + PIB + INF + IED, data=data)
summary(modelo)
```

El modelo parece ser muy bueno debido a la alta significancia de todas las variables y de su R2 igaul a 0.97, no obstante es mejor descartar la presencia de algun problema en los datos que interfiera con el resultado,

**Comprobaremos si existe algun problema de autocorrelacion:**
```{r, label = Comprobar_Auto}
plot(modelo$residuals, type = "b")

```

```{r, label = Qplot}
qplot(x=c(tail(modelo$residuals,-1),0),
      y=modelo$residuals)
```


Los graficos muestran ciertos patrones, lo cual podemos interpretar como la prueba inicial de la existencia de autocorrelacion.

Pasaremos a realizar test estadisticos para confirmar lo anterior.

**Aplicando el Test de Durbin-Watson**

Este test nos devuelve un valor p, el cual indica que rechazaremos la hipotesis nula si es significativo  (< 0.5)

Las hipotesis son las siguientes:

Ho = No autocorrelacion
H1 = Autocorrelacion

```{r, label = Durbin-Watson}
dwtest(modelo)
```
Con base en lo anterior (p-value menor a 0.05), confirmamos la existencia de autocorrelacion.

**Procederemos a atenuarla utilizando el metodo de Errores estandar libres de autocorrelacion**

```{r, label=Atenuar_Autocorrelacion}
#coeftest(modelo, vcov = NeweyWest(modelo))
#summary(modelo)
```

Vemos que no es posible atenuar la autocorrelacion debido a que ciertas variables estan presentando una combinacion lineal igual a una constante. Por lo anterior, en este caso, podemos considerar normal la presencia de autocorrelacion por la naturaleza de las variables.

**Comprobaremos si hay problema de multicolinealidad**

Graficamos los residuos

````{r, label = Grafica_Residuos}
cor(data [2:5],use="complete.obs")
pairs(data[2:5])
ggpairs(data[2:5])
````

El grafico demuestra una alta correlacion entre las variables IPC y PIB, asi como tambien entre el IPC y la oferta monetaria (MM), lo cual podemos obviarlo basandonos en la teoria economica, no obstante, trataremos de atenuarlo y comprobar el comportamiento de los nuevos resultados.


#### **Obtenemos el factor de inflación de la varianza**

````{r, label = VIF_Inicial}
vif(modelo)
````

Observamos que los VIF son moderadamente altos, lo que, aunado a los valores obtenidos en el grafico de arriba, se traduce en un problema de multicolinealidad.


#### **Procederemos a eliminar este problema a través de un analisis de componentes principales**

````{r, label = PCA}
x <- data.frame(data$MM,data$PIB, data$INF, data$IED)
summary(x)
cor(x)


macp1 <- princomp(x, 
                  scores=TRUE, 
                  cor=TRUE)
summary(macp1)
````

**Scores of the components**

`````{r, label = Scores_PCA}
macp1$scores[1:10,]
score <- data.frame(macp1$scores)
score
````

Tengamos en cuenta que:

    Comp.1 = MM
    Comp.2 = PIB
    Comp.3 = INF
    Comp.4 = IED
    

```{r, label = Modelo_2}
modelo2<-lm(IPC ~ score$Comp.1 + score$Comp.2 + score$Comp.3 + score$Comp.4 )
summary(modelo2)
vif(modelo2)    # VIF final

```


Podemos ver que la variable IED (Inversion extranjera directa) se volvio no relevante para explicar el IPC. Ademas, tenemos un R2 igual a 0.9771, lo que significa que nuestro modelo puede explicar casi en su totalidad la variacion en el IPC. 

Por otro lado, los valores de VIF se han convertido en 1, lo cual indica que tenemos un buen modelo libre de multicolinealidad.

En resumen, podemos afirmar lo siguiente:

- El aumento de 1 unidad en el IPC, implica que la oferta monetaria incremento en 28.6 unidades. Esto es algo esperado debido a que una mayor liquidez implica mayor demanda de productos, por lo cual los precios tienden al alza.

- Por cada unidad de incremento en el IPC, el PIB incrementara 2 unidades, sin embargo, el PIB solo explica el incremento del IPC en un nivel de significancia del 90%

- El incremento en 11.35 unidades en la inflacion, explicara el incremento de 1 unidad del IPC.
Sabemos que el nivel de inflacion es calculado con base en el IPC, eso explica la alta significancia que muestra esta variable para el modelo.

- Por cada unidad que el IPC incremente, la inversion extranjera disminuira en 5.5 unidades con una desviacion estandar de +- 4 unidades. Considerando ese amplio rango de desviacion estandar, a comparacion con el resto de variables. y que no es relevante para el modelo, lo mas conveniente seria eliminarla.














